【裁判字號】    96,上,379
【裁判日期】    970318
【裁判案由】    給付工程款
【裁判全文】
臺灣高等法院民事判決                   96年度上字第379號
上  訴  人  正聖鋁業股份有限公司
法定代理人  丙○○
訴訟代理人  陳憲鑑律師
複代  理人  戊○○律師
            乙○○
被上  訴人  德峰營造股份有限公司
法定代理人  丁○○
訴訟代理人  甲○○
上列當事人間給付工程款事件，上訴人對於中華民國96年2月9日
臺灣桃園地方法院95年度訴字第120號第一審判決提起上訴， 本
院於97年3月4日言詞辯論終結，判決如下：
    主  文
原判決廢棄。
被上訴人應給付上訴人新臺幣貳佰肆拾陸萬貳仟伍佰拾元，
及自民國九十四年十二月二十七日起至清償日止，按年息百分之
五計算之利息。
第一、二審訴訟費用由被上訴人負擔。
本判決所命給付，於上訴人以新臺幣捌拾貳萬元供擔保後得假執
行。
    事實及理由
一、被上訴人未於言詞辯論期日到場， 核無民事訴訟法第386條
    各款所列情形，爰依上訴人之聲請，由其一造辯論而為判決
    ，合先敘明
二、上訴人主張：兩造前簽訂工程承攬合約書（以下稱系爭合約
    ），約定被上訴人將其自業主處承攬耕興華亞園區新建工程
    之鋁窗、玻璃帷幕牆等工程（以下稱系爭工程）交伊承辦。
    伊已依系爭合約完成工程，然被上訴人未結清款項，屢經催
    討未果， 迄今尚積欠工程款新臺幣（下同）2,462,533元等
    情。爰依承攬契約之法律關係，求為命被上訴人如數給付之
    判決。原審為上訴人敗訴之判決，上訴人不服提起上訴，上
    訴聲明：(一)原判決廢棄。(二)被上訴人應給付上訴人2,462,53
    3元， 及自起訴狀繕本送達翌日起至清償日止，按年息5%計
    算之利息。(三)願供擔保請准宣告假執行。
三、被上訴人未於言詞辯論期日到場，惟據其於準備程序到場則
    以：伊多次要求上訴人就系爭工程瑕疵部分進行修繕，然遭
    上訴人拒絕，業主乃另委請專業廠商修復、處理，故扣除修
    繕款項後， 上訴人已無工程款可請領；又系爭工程於90年9
    月間已完工， 上訴人遲至94年8月10日始發函向伊請求，並
    於94年12月6日聲請支付命令，其承攬報酬請求權已罹於2年
    時效期間；且伊未接獲上訴人電話催款之請求，亦未曾收受
    上訴人所提之結構計算書等語，資為抗辯。並答辯聲明：上
    訴駁回。
四、查兩造於89年12月27日簽訂系爭合約，由上訴人承攬系爭工
    程，總工程金額為9,308,733元，系爭工程已於90年9月間完
    工， 惟被上訴人尚有2,462,533元之承攬報酬（以下稱系爭
    承攬報酬）未付等事實，為兩造所不爭，復有系爭合約附卷
    為證（見原審卷第51-54、77、113頁），堪信為真實。
五、上訴人主張，伊所承攬之系爭工程既已完工，被上訴人應依
    約給付系爭承攬報酬等情，為被上訴人所否認，並以前揭情
    詞置辯。經查：
  (一)按民法所謂條件，係當事人以將來客觀上不確定事實之成就
    或不成就，決定法律行為效力之發生或消滅之一種附款，倘
    當事人非以之決定法律行為效力之發生或消滅，僅以之為既
    存債務履行之期限者，則屬清償期之約定。本件依系爭合約
    附件三之工程承攬施工付款辦法及方式記載：「乙方（指上
    訴人）應配合於每一單項工程項目整層完工驗收（含施工環
    境整理）並於每月30日前檢具驗收數額之憑證…送工務所估
    驗當期工程款」、 第3點記載：「對於乙方請款，甲方（指
    被上訴人）支付當期估驗金額之90%予乙方10%為保留款…」
    等語，固未約定上訴人應交付專業工程技師簽證之帷幕結構
    計算書後，被上訴人始給付工程款等情。惟被上訴人於原審
    自承：「（契約有無規定由哪位結構技師出具？）沒有約定
    ，當初契約沒有要求要提出結構計算書，是完工後那陣子風
    很大且下雨，業主擔心帷幕的強度不夠足，所以向我們要求
    提出結構計算書，…我們向原告請求交付結構計算書…」「
    （是否要提出專業工程技師簽證的帷幕工程結構計算書，原
    告才可以請款）是的，這是出於業者的要求。」「（所以尚
    未提出之前是不得請求的債權？）可以這麼說。」等語（見
    原審卷第189-190、第142頁），另證人即上訴人公司負責本
    件請款之業務員王淑敏於原審證述：「（你與凌副總請求這
    5筆款項的時候， 他是怎麼跟你說的？）他告訴我因為沒有
    結構計算書所以不能付款」「（你當時與凌副總接洽時，他
    是否有說拿到結構書的時候就會付款？）是的，他說結構計
    算書拿來我就付款」「（為何沒有結構計算書他就不能付款
    ？）因為當時我們就答應說在請款的時候要給他結構計算書
    …之所以會說要提出這個結構計算書是因為作玻璃帷幕的工
    程如果有業主要求我們就會出具。」「（要提出結構計算書
    是否合約有約定？）那是雙方當初都有同意的事。」等語（
    見原審卷第111、112頁），堪認兩造係於系爭契約成立後，
    復以合意將專業技師出具結構計算書之提出作為被上訴人既
    存承攬報酬債務履行之期限。 此由被上訴人於91年7月26日
    仍以上訴人未提出專業技師出具之結構計算書為由，而以存
    證信函拒絕上訴人之請求付款即明（ 見原審卷第40、41頁）
    。
  (二)次按，當事人預期不確定事實之發生，以該事實發生時為債
    務之清償期者，應認該事實發生時或其發生已不能時，為清
    償期屆至之時；倘債務人以不正當行為阻止該事實之發生，
    應類推適用民法第101條第1項規定，視為清償期已屆至。查
    證人王淑敏於原審證稱，92年12月27日將結構計算書交給被
    上訴人公司莊經理後，莊經理告知會將計算書交上去等語，
    復有上訴人所提由林慶福技師認證之結構計算書附卷可證（
    見原審卷第162-185頁）。 被上訴人雖抗辯，未收到該結構
    計算書云云。然查，上訴人交付結構計算書之事實，業據證
    人王淑敏為上開證述，徵諸被上訴人並不否認證人確為本件
    工程與之接洽之承辦人，且該證人於原審作證時，已非上訴
    人公司員工，衡情應無偏頗上訴人之必要，足認上訴人確於
    92年12月27日將林慶福技師認證之結構計算書交予被上訴人
    公司莊經理。又依證人證稱，在92年12月27日將結構計算書
    交予莊經理後，打電話請款，莊經理均告知上面還沒有結論
    等語（見原審卷第112頁）。 是上訴人既已交付經林慶福技
    師認證之結構計算書，被上訴人自當交付業主審查是否合乎
    約定，並告知上訴人結論，以利請款程序之進行，惟其遲未
    回覆，亦未給付工程款，其不作為已構成以不正當方法阻止
    清償期之到來，揆諸前揭說明，應認被上訴人給付系爭承攬
    報酬之清償期已於92年12月27日（上訴人書狀誤為92年12月
    25日）上訴人交付結構計算書時屆至。則上訴人之報酬請求
    權斯時始能行使， 算至上訴人於94年12月9日於原審聲請支
    付命令時， 尚未逾2年之時效期間，被上訴人為時效抗辯，
    委無足取。
  (三)被上訴人復抗辯，上訴人承攬之系爭工程部分有滲水等瑕疵
    ，伊通知上訴人進行修繕，遭上訴人拒絕，伊乃僱工代為修
    繕，並主張扣抵，且帷幕牆已於92年12月27日前遭業主拆除
    ，如何有結構計算書云云，並提出存證信函為證。然上訴人
    已否認伊施做之工程有瑕疵，主張漏水係建築物本體而非伊
    施做之帷幕牆等語，被上訴人迄未舉證證明系爭工程確有瑕
    疵，且依上訴人於本院所提照片所示，系爭工程帷幕牆仍存
    在，被上訴人亦未舉證證明該帷幕牆為業主拆除後重新施做
    ，則其此項抗辯自不足採。
六、綜上，上訴人本於承攬契約法律關係請求被上訴人給付2,46
    2,533元， 及自起訴狀繕本送達翌日即94年12月27日起至清
    償日止，按年息5%計算之利息，為有理由，應予准許。原審
    為上訴人敗訴之判決，尚有未洽。上訴意旨指摘原判決不當
    ，求予廢棄改判，為有理由。爰由本院予以廢棄，改判如主
    文第2項所示。 又上訴人陳明願供擔保宣告准為假執行，核
    無不合，爰酌定相當擔保金額准許之。
七、據上論結， 本件上訴為有理由。依民事訴訟法第450條、第
    78條、第463條、 第385條第1項前段、第390條第2項，判決
    如主文。
中    華    民    國    97    年     3    月    18    日
                    民事第十一庭
                        審判長法  官   鄭雅萍
                              法  官   蘇芹英
                              法  官   詹文馨
正本係照原本作成。
如不服本判決，應於收受送達後20日內向本院提出上訴書狀，其
未表明上訴理由者，應於提出上訴後20日內向本院補提理由書狀
（均須按他造當事人之人數附繕本）上訴時應提出委任律師或具
有律師資格之人之委任狀；委任有律師資格者，另應附具律師資
格證書及釋明委任人與受任人有民事訴訟法第466條之1第1項但
書或第2項（詳附註）所定關係之釋明文書影本。
中    華    民    國    97    年    3     月    19    日
                              書記官   周淑靜
附註：
民事訴訟法第466條之1（第1項、第2項）：
對於第二審判決上訴，上訴人應委任律師為訴訟代理人。但上訴
人或其他法定代理人具有律師資格者，不在此限。
上訴人之配偶、三親等內之血親、二親等內之姻親，或上訴人為
法人、中央或地方機關時，其所屬專任人員具有律師資格並經法
院認為適當者，亦得為第三審訴訟代理人。


司法院資訊處製作；財團法人民間司法改革基金會備份。
